臺灣臺北地方法院刑事判決　　　　　　　 95年度訴字第865號
公　訴　人　臺灣臺北地方法院檢察署檢察官
被　　　告　丁○○
上列被告因違反商業會計法等案件，經檢察官提起公訴（94年度
偵字第14538 號），本院判決如下：
    主  文
丁○○無罪。
    理  由
一公訴意旨略以：被告丁○○基於幫助他人成立虛設公司填載不
  實會計憑證及共同幫助他人逃漏稅捐之犯意，自民國九十一年
  四月八日迄至同年六月十三日期間內，明知自稱甲○○之真實
  姓名年籍不詳成年男子係為虛偽設立無實際營運之人頭公司，
  猶提供身分證件予實際負責人甲○○辦理登記為寶月光科技有
  限公司（設臺北市內湖區○○○路○段二八○巷十九號，下稱
  寶月光公司）名義負責人，據以前往稅捐機關領取空白統一發
  票，交付甲○○使用。丁○○明知寶月光公司係無實際經營之
  人頭公司，與其他營業人間並無實際交易事實，竟仍與甲○○
  共同基於以不正方法幫助他人逃漏稅捐之概括犯意聯絡，而由
  實際負責人甲○○以寶月光公司之名義，自峻威科技股份有限
  公司及偉榐有限公司等營業人取得金額共計一千二百五十七萬
  八千七百五十元之不實進項統一發票共十六張，作為寶月光公
  司購入貨物之進項憑證後，再由甲○○與該等營業人共同連續
  填製不實之會計憑證，於寶月光公司申報營業稅時虛偽申報上
  揭鉅額進項金額，再以寶月光公司名義填製不實之會計憑證統
  一發票共二十六張交與國際有限公司等六家營業人充當進項憑
  證使用，虛偽銷售金額達一千零六十六萬五千八百三十四元（
  九十一年五月至六月），幫助上揭營業人逃漏稅額計五十三萬
  三千二百八十三元，足以生損害於稅捐機關對於稅捐稽徵之正
  確性與公平性等語，因認被告涉犯稅捐稽徵法第四十一條逃漏
  稅捐、第四十三條幫助逃漏稅捐、商業會計法第七十一條第一
  項填載不實會計憑證、刑法第二百十六條、第二百十五條行使
  業務登載不實文書等罪嫌之幫助犯。
二犯罪事實應依證據認定之，無證據不得推定其犯罪事實，又不
  能證明被告犯罪者，應諭知無罪之判決，刑事訴訟法第一百五
  十四條第一項、第三百零一條第一項分別定有明文。且認定犯
  罪事實所憑之證據，雖不以直接證據為限，間接證據亦包括在
  內，然無論直接或間接證據，其為訴訟上之證明，須於通常一
  般之人均不致於有所懷疑，而得確信其為真實之程度者，始得
  據之為有罪之認定，倘其證明尚未達到此一程度，而有合理性
  懷疑之存在時，即無從為有罪之認定，此有最高法院七十六年
  度臺上字第四九八六號判例意旨可資參照。又認定不利於被告
  之事實，須依積極證據，苟積極證據不足為不利於被告事實之
  認定時，即應為有利於被告之認定，更不必有何有利之證據（
  最高法院三十年度上字第八一六號判例參照）。
三公訴人認為被告涉犯幫助逃漏稅捐等罪，無非以被告坦承允諾
  甲○○擔任寶月光公司之負責人、財政部臺北市國稅局審查三
  科刑事案件稽查報告書、寶月光公司專案申請調檔統一發票查
  核名冊暨專案申請調檔統一發票查核清單、寶月光公司公司登
  記卷節本等為其論據。被告雖承認允諾甲○○擔任寶月光公司
  負責人等情，但否認有幫助逃漏稅捐等犯行，辯稱：其於九十
  一年一月至三月失業中，急著找工作，之前在資訊展認識的乙○○介紹其擔任寶月光公司的經理，九十一年三月初談妥任職
  事情後，等到三月中都沒有接到上班的通知，就去問乙○○所
  指派跟其洽談的甲○○為什麼還沒有要開始營業，甲○○說原
  來的負責人滯留大陸沒有搬遷地址，新的地址要裝潢，所以要
  其暫時先擔任負責人以利寶月光公司地址搬遷及新辦公室裝潢
  等相關事項之進行，其認為寶月光公司是正當經營的公司，因
  此跟乙○○簽一份協議書，約定擔任負責人的期間只有四月至
  六月二個月，並約定所有的買賣均須經過其同意簽字，才能進
  行，而同意擔任寶月光公司的負責人，把身分證交給乙○○。
  四月份到會計師處辦理變更手續後一直沒有收到上班通知，至
  五月份收到健保局欠費的通知後，立刻於五月十五日前往健保
  局查證，始發現根本沒有員工健保的登記，其於同日隨即通知
  甲○○說其不欲再擔任負責人，甲○○一直說好，但一直沒有
  辦變更，之後他們去作什麼事其不知情等語。
四本院認為：
(一)寶月光公司於九十一年四月十二日變更負責人為被告，同年六
  月十四日再變更為丙○○等情，除為被告所不爭執外，並有寶
  月光公司案卷內相關變更登記資料、股權轉讓協議書影本一份
  等可證，堪信為真實。
(二)證人乙○○於本院審理時證稱：九十一年在世貿的電子展會場
  內認識被告及甲○○，溝通後，發現創業理念蠻契合，其遂親
　口邀請被告共同創業。甲○○說寶月光公司經營體質不錯，負
  責人要賣這家公司，推薦其購買這家公司，其出資十萬元予甲○○，後面再增資，剛好有朋友說要一起創業，但是資金募集
  有困難，因此其與甲○○跟被告溝通，請被告先當負責人，一
  切暫停營業，等資金到位，再選董事長變更負責人，故於九十
  一年四月份與被告簽一份協議書，要求被告暫時擔任寶月光公
  司負責人，簽該份協議書時有當面親口跟被告及甲○○講必須
  先暫停營業，後來資金沒到位，無法經營，遂打消共同經營念
  頭而退出，相關資料及資金都是甲○○在保管，五月份時亦未
  與甲○○連絡。由於其在四月二十幾號左右已口頭上讓被告知
  道資金的募集有困難，因此之後就沒再跟被告連絡，亦未要甲○○去找別人來擔任負責人的事。當時其負責籌措資金，因為
  要分工合作，才委託被告當寶月光公司負責人，那時候其還在
  募集資金，沒提到每個人要出多少錢，及要佔多少股等細節。
  在準備營業前，被告不需要去找資金，除暫時當負責人外，亦
  不需要做其他事，甲○○有要合資來共同經營寶月光公司，負
  責未來業務的產品，準備經營之前，就是陪同被告去辦負責人
  變更事項（本院九十五年十一月二十八日審判筆錄）等語。
(三)證人甲○○於本院審理時證稱：其與被告都是在做電腦的，經
  由朋友介紹認識，當時其在證人乙○○公司上班，證人乙○○
  公司缺一個管理階層的人，其遂介紹證人乙○○與被告認識。
  因證人乙○○請其幫忙問有無公司要賣，恰巧其在寶月光公司
  工作的朋友王群生告知寶月光公司員工想去外面上班，不想自
  己經營公司，而欲出售寶月光公司，遂介紹證人乙○○與寶月
  光公司之主管認識，不知道證人乙○○為什麼要買這家公司，
  也不知道證人乙○○為什麼自己不當負責人，證人乙○○買這
  家公司花了十萬或二十萬元，不知道這家公司之前是否獲利，
  也沒看過該公司其他股東，只負責介紹。寶月光公司急著要過
  戶，證人乙○○不知道要過給誰，因其不願意擔任負責人，證
  人乙○○就自己去問被告，寶月光公司是證人乙○○要買的，
  其與被告負責幫證人乙○○把公司經營起來，證人乙○○在買
  寶月光公司時，並未與其和被告約定各自負擔什麼工作。其在
　寶月光公司負責人變更為被告後並沒有保管該公司的相關文件
  ，被告也沒有保管，所有資料在會計師那邊，那一個會計師事
  務所忘了（本院九十五年十一月二十八日審判筆錄）等語。
(四)證人乙○○、甲○○就證人乙○○購買寶月光公司及實際上係
  何人欲經營寶月光公司等細節雖有出入，且有互卸責任之情，
　惟其二人對於參與介紹購買寶月光公司及與寶月光公司負責人
  洽談購買條件等相關事項之人確係證人乙○○、甲○○二人，
  被告除同意暫時擔任寶月光公司負責人，並配合辦理負責人變
  更登記外，其餘事項均未參與，及被告與證人乙○○於九十一
  年四月二十三日簽訂載明證人乙○○委託被告擔任寶月光公司
  之負責人，必須在六月底（應指九十一年）前負責將寶月光公
  司過戶至新負責人名下等內容之協議書等情則屬一致，證人乙○○亦證稱原欲與被告及證人甲○○共同創業而購買寶月光公
  司，證人甲○○亦證稱其與被告要共同將寶月光公司經營起來
  等語，足證被告同意於九十一年四月至六月間暫時擔任寶月光
  公司負責人之目的係為與證人乙○○、甲○○共同創業，且其
  於受證人乙○○、甲○○之託擔任寶月光公司負責人時，復與
  證人乙○○、甲○○約定除經其同意外，寶月光公司不得營業
  ，益證被告對於擔任寶月光公司負責人任內所有寶月光公司之
  交易有掌控之意，不願他人擅自以寶月光公司名義為交易行為
  ，其主觀上應無幫助他人逃漏稅捐及填製不實會計憑證等行為
  之故意，亦無預見有人將偽開寶月光公司之統一發票用以幫助
  他人逃漏稅捐之可能。
(五)證人甲○○雖證稱其與被告決定要將寶月光公司出售，二人於
  朋友民族東路之車行聊天時，陳金龍過來說要買公司，就介紹
  丙○○來買云云。惟此部份事實不僅為被告所否認，且倘寶月
  光公司為證人乙○○出資十萬元購買之公司，被告與證人甲○○豈有自行決定出售寶月光公司之可能？況證人甲○○既有出
  售寶月光公司之決定權，顯非如其所稱僅單純介紹證人陳麗惠
  購買寶月光公司而已。參以被告就自己受任擔任二個月之負責
  人一事，甚至與證人乙○○簽訂協議書，其為保護自己，顯然
  極為慎重，又豈會擅自出售寶月光公司，使自己身陷遭受實際
  出資者即證人乙○○追訴之險境？證人甲○○此部份證言實難
  令人相信，被告所稱證人甲○○乃證人乙○○指派與其洽談，
  及事後其曾催促甲○○另覓新負責人部分之辯解應可採信，足
  認被告並未參與證人甲○○出售寶月光公司之行為。
(六)綜上所述，被告擔任寶月光公司之目的係為與證人乙○○、甲○○共同創業，事後亦無證人甲○○所稱與之共同出售寶月光
  公司之情，其主觀上應無幫助他人逃漏稅捐及填製不實會計憑
  證之故意，亦無預見有人將偽開寶月光公司之統一發票用以幫
  助他人逃漏稅捐之可能，尚難僅因其同意擔任寶月光公司負責
　人，即認其有幫助逃漏稅捐及填製不實會計憑證之犯行。公訴
  人所舉證據既不足以證明被告有起訴書所指前述犯行，此外，
  復查無其他積極證據足證被告涉有幫助逃漏稅捐及填製不實會
  計憑證之行為，不能證明被告犯罪，參照前述說明，依法應為
  無罪之諭知。
五另證人乙○○出資十萬元購買寶月光公司後，縱因未能籌得資
  金而無法經營，實無對該公司之後續處理情形不聞不問，亦未
  另覓買主，而願意平白損失十萬元之可能，證人甲○○與乙○○所述均與常情有違，二人是否另涉有幫助填製不實會計憑證
  及幫助他人逃漏稅捐之犯行，應由檢察官另行偵辦。
六依刑事訴訟法第三百零一條第一項，判決如主文。
本案經檢察官熊南彰到庭執行職務
中　　華　　民　　國　　96　　年　　5 　　月　　23　　日
　　　　　　　　　刑事第十五庭  審判長法　官　廖紋妤
                                      法  官  楊台清
                                      法  官  邱蓮華
上正本證明與原本無異。
如不服本判決應於送達後10日內向本院提出上訴狀
                                      書記官  王黎輝
中　　華　　民　　國　　96　　年　　5 　　月　　23　　日
